【裁判字號】    99,抗,1288
【裁判日期】    991014
【裁判案由】    回復原狀
【裁判全文】
臺灣高等法院民事裁定                  99年度抗字第1288號
抗  告  人  丙○○
            甲○○
上列抗告人與相對人乙○○間因回復原狀事件，對於中華民國99
年7月20日臺灣士林地方法院99年度聲字第738號裁定，提起抗告
，本院裁定如下：
    主  文
抗告駁回。
抗告費用由抗告人負擔。
    理  由
一、按當事人或代理人，因天災或其他不應歸責於己之事由，遲
    誤不變期間者，於其原因消滅後十日內，得聲請回復原狀；
    因遲誤上訴或抗告期間而聲請回復原狀者，應以書狀將遲誤
    期間之原因及其消滅時期，向為裁判之原法院表明並釋明之
    ，並應同時補行期間內應為之訴訟行為。民事訴訟法第164
    條第1項及第165條分別定有明文。是當事人或代理人必於法
    定不變期間有所遲誤，始有聲請回復原狀之必要，若非遲誤
    法定不變期間，或該期間尚未起算，即無聲請回復原狀之餘
    地。且聲請回復原狀，除應同時補行期間內應為之訴訟行為
    外，並應以書狀將遲誤期間之原因及其消滅時期，向為裁判
    之原法院表明並釋明之（最高法院99年度台抗字第739號裁
    定意旨參照）。
二、本件抗告人聲請及抗告意旨略以：伊與相對人間請求拆屋還
    地事件，原法院於民國（下同）99年3月12日製作98年度訴
    字第1359號民事判決（下稱原法院判決），因伊居住並設籍
    之臺北市○○區○○街208之9號7樓、208之11號7樓、208之
    12號7樓3戶房屋（下稱系爭房屋）遭長江保全公司之保全人
    員，在系爭房屋中庭入口設置大型鐵製柵門管制人員進出，
    且將系爭房屋所在大樓一樓門口加裝鎖鍊，阻擋伊進入系爭
    房屋，伊自始即無法合法收受原法院之送達，自無從知悉訴
    訟之存在，無法為有效之防禦，亦無法在法定上訴期間上訴
    。另原法院判決正本寄存於後港派出所後，雖在送達證書上
    勾選註記將送達通知書黏貼受送達人門首等文字，但因系爭
    房屋入口前方遭違法管制，縱然將通知書貼於系爭房屋一樓
    門口，伊仍無法在入口處獲悉有通知書貼於門首，現場管制
    之保全人員亦不可能告知有訴訟文書送達，故應認未合法生
    寄存之效力。而相對人於98年11月25日具狀聲請公示送達，
    然同一日伊偕同臺灣臺北地方法院所屬民間公證人陳幼麟進
    入系爭房屋，就系爭房屋之現況做成公證書，相對人顯藉公
    示送達程序影響伊實體上及訴訟上之權利，其並非「不知」
    更非「無法探知」應受送達處所，該公示送達程序自非合法
    。本件係因不可歸責於伊之事由而遲誤上訴之不變期間，伊
    就系爭房屋另有訴訟在本院審理中，伊在該案聘請律師答辯
    ，且每次審理庭期均遵期到庭，斷不可能就原法院之98年度
    訴字第1359號拆屋還地事件置之不理。實因伊自始即無從合
    法收受送達任何書狀，根本不能避免遲誤之發生，此等事由
    亦非通常人之注意即能預見或可避免，伊是在99年5月3日士
    林戶政事務所發函後始知悉原法院98年度訴字第1359號拆屋
    還地之訴訟存在，爰依民事訴訟法第164條第1項規定，於原
    因消滅後10日內聲請回復原狀云云。
三、經查，抗告人主張原法院寄存送達及公示送達程序皆不合法
    ，伊係因不可歸責於己之事由而未受合法送達，致無法提起
    上訴，因而遲誤上訴期間云云，向原法院聲請回復原狀。原
    法院以上開判決業於99年3月17日合法公示送達，抗告人遲
    至99年5月13日始提起上訴，係因原法院對抗告人之原住所
    送達，經因抗告人遷移不明而退回，且抗告人離開系爭房屋
    之原住所後，並未遷移戶籍，或向郵務機關聲請寄送系爭房
    屋之郵件另行送達新地址，原法院自不知抗告人之應受送達
    處所為何，原法院98年度訴字第1359號拆屋還地事件，對於
    抗告人之送達應行公示送達程序，與法並無不合。抗告人未
    能即時閱覽公示送達之公告而遲誤上期間，並非因不可歸責
    於己之事由，而遲誤上訴期間等詞，裁定駁回抗告人之聲請
    。按提起第二審上訴，應於第一審判決送達後20日之不變期
    間內為之，此觀民事訴訟法第440條規定甚明。是以法院之
    判決若未合法送達與當事人或其訴訟代理人，上訴期間並未
    能起算，尚無遲誤該不變期間之可言，自亦無聲請回復（上
    訴期間）原狀之必要。本件抗告人既稱原法院判決未合法送
    達，則依前揭說明，尚不生回復上訴期間原狀之問題，其聲
    請回復該期間之原狀，即屬無從准許。至原法院判決有無合
    法送達，抗告人既已對該判決提起第二審上訴，即應由其所
    提上訴案審理時予以調查審認。原法院裁定駁回抗告人回復
    原狀之聲請，理由雖有不同，但結果並無不合，仍應予維持
    。抗告意旨，指摘原裁定不當，聲明廢棄，非有理由。
四、據上論結，本件抗告為無理由，爰裁定如主文。
中    華    民    國    99    年    10    月    14    日
                  民事第十八庭
                      審判長法  官  魏麗娟
                            法  官  吳麗惠
                            法  官  李媛媛
正本係照原本作成。
不得再抗告。
中    華    民    國    99    年    10    月    14    日
                            書記官  顧倪淑貞

司法院資訊處製作；財團法人民間司法改革基金會備份。
